【裁判字號】    98,重訴,297
【裁判日期】    990618
【裁判案由】    給付貨款
【裁判全文】
臺灣士林地方法院民事裁定
聲  請  人
即  被  告  Titanic Capital Services Ltd.
法定代理人  宋恭源
            林行憲
            滕光中
訴訟代理人  傅文民律師
複  代理人  高烊輝律師
相  對  人
即  原  告  中華映管股份有限公司
法定代理人  林蔚山
訴訟代理人  謝崇浯律師
上列當事人間請求給付貨款事件，聲請人聲請以欠缺國際管轄權
為由，駁回相對人之訴，本院裁定如下：
    主      文
聲請駁回。
    理      由
一、本件聲請意旨略以：聲請人即被告乃依英屬維京群島設立之
    外國公司，主事務所設於Tropic Isle Building, P.O.Box
    438,Road Town,Town Tortola,British  Virgin Islands，
    且未於臺灣設立任何營業所，揆諸民事訴訟法第2 條第3 項
    之規定意旨，鈞院應無本件之國際管轄權，為此，爰依民事
    訴訟法第31條之2 第3 項之規定，請求鈞院以本件欠缺國際
    管轄權為由，駁回相對人即原告對聲請人之起訴。
二、按關於外國人涉訟之國際管轄權，我國涉外民事法律適用法
    並未規定，自得類推適用民事訴訟法關於管轄權之規定，並
    參酌國際私法法理上具體事件之最密切關聯所在等因素，以
    決定我國法院有無管轄權及應由我國何法院管轄。次按，對
    於外國法人或其他得為訴訟當事人之團體之訴訟，由其在中
    華民國之主事務所或主營業所所在地之法院管轄；對於在中
    華民國現無住所或住所不明之人，因財產權涉訟者，得由被
    告可扣押之財產或請求標的所在地之法院管轄；共同訴訟之
    被告數人，其住所不在一法院管轄區域內者，各該住所地之
    法院俱有管轄權。民事訴訟法第2 條第3 項、第3 條第1 項
    、第20條前段分別定有明文。經查：
  (一)聲請人為未經我國認許之外國法人，其雖未於我國境內設立
    事務所或營業所，致無從類推適用民事訴訟法第2 條第3 項
    之規定以決定本件管轄權之歸屬，惟相對人主張聲請人在我
    國設有花旗（臺灣）商業銀行股份有限公司之OBU 帳戶（帳
    號：0000000000），並曾由該帳戶匯款至相對人在中國信託
    商業銀行股份有限公司開立之帳戶，故相對人在我國應有可
    扣押之財產乙節，業據其提出中國信託商業銀行轉帳交易明
    細及匯入匯款交易憑證影本各1 件為證（本院卷二第11、12
    頁），復有花旗（臺灣）商業銀行股份有限公司99年6 月8
    日（99）台消企字第894 號函文在卷足參（本卷二第34頁）
    ，自堪信為真實，則類推適用民事訴訟法第3 條第2 項之規
    定，我國法院對相對人自有管轄權。
  (二)再者，本件共同被告光寶科技股份有限公司（下稱光寶公司
    ）為我國法人，其主事務所設於臺北市○○區○○路392 號
    22樓，此有股份有限公司變更登記表影本1 件在卷足憑（本
    院卷一第33頁），依民事訴訟法第2 條第2 項之規定，本院
    對其應有管轄權；則相對人就聲請人與光寶公司合併提起本
    件訴訟，類推適用民事訴訟法第20條前段之規定，本院對聲
    請人亦有管轄權。
  (三)此外，聲請人雖為未經認許之外國法人，然其法定代理人宋
    恭源、林行憲、滕光中等人均為我國國民，此有股份有限公
    司變更登記表影本1 件在卷可參（本院卷一第33頁），則其
    等於我國應訴，應尚屬合理便利。另考諸聲請人之法定代理
    人宋恭源、林行憲、滕光中等人亦同時為光寶公司之董事或
    經理人，且依相對人之主張，光寶公司乃以聲請人之名義與
    相對人交易往來，致生本件爭議，則相對人與光寶公司共同
    於我國應訴，亦得避免裁判之歧異。
  (三)綜上所述，本件經類推適用民事訴訟法第3 條第1 項、第20
    條前段之規定，並參酌該事件與我國法院之關連程度等情，
    應認本院對聲請人確有管轄權存在。是聲請人聲請本院以欠
    缺國際管轄權為由，駁回原告之訴，即非可採，應予駁回。
三、爰裁定如主文。
中    華    民    國    99    年    6     月    18    日
                  民事第二庭  法  官  馬傲霜
以上正本證明與原本無異。
如對本裁定抗告，應於裁定送達後10日內向本院提出抗告狀。
中    華    民    國    99    年    6     月    18    日
                              書記官  張方俞

司法院資訊處製作；財團法人民間司法改革基金會備份。
